【裁判字號】    95,訴緝,276
【裁判日期】    951227
【裁判案由】    毒品危害防制條例
【裁判全文】
臺灣板橋地方法院刑事判決             95年度訴緝字第276號
公  訴  人  臺灣板橋地方法院檢察署檢察官
被      告  甲○○
上列被告因違反毒品危害防制條例案件，經檢察官提起公訴（95
年度毒偵字第116 號）及移送併辦（95年度毒偵字第1245號、第
2118號、第2477號、第3152號），本院於準備程序進行中，被告
就被訴及併案事實為有罪之陳述，經告知被告簡式審判程序之旨
，並聽取當事人之意見後，合議庭裁定由受命法官獨任進行簡式
審判程序，判決如下：
    主  文
甲○○連續施用第一級毒品，累犯，處有期徒刑拾月。海洛因殘
渣袋參個、海洛因壹包（淨重零點壹壹公克）、海洛因參包（淨
重柒點陸陸公克）、海洛因殘渣袋壹包（毛重零點貳壹公克）均
沒收銷燬之；海洛因注射針筒共陸支均沒收。又連續施用第二級
毒品，累犯，處有期徒刑陸月；甲基安非他命壹包（驗餘淨重零
點參伍公克）、安非他命參包（毛重貳拾壹點貳零公克）均沒收
銷燬之；安非他命吸食器共參組、安非他命吸食彎管壹支、吸食
器貳支均沒收。應執行有期徒刑壹年貳月。海洛因殘渣袋參個、
海洛因壹包（淨重零點壹壹公克）、海洛因參包（淨重柒點陸陸
公克）、海洛因殘渣袋壹包（毛重零點貳壹公克）、甲基安非他
命壹包（驗餘淨重零點參伍公克）、安非他命參包（毛重貳拾壹
點貳零公克）均沒收銷燬之；海洛因注射針筒共陸支、安非他命
吸食器共參組、安非他命吸食彎管壹支、吸食器貳支均沒收。
    事  實
一、甲○○前因違反稅捐稽徵法及贓物案件，分別經本法院以93
    年簡字第856 號、92簡1845號各判處有期徒刑3 月，嗣並經
    定應執行有期徒刑4 月確定，於民國93年10月3 日執行徒刑
    完畢出監；又因施用毒品案件，經臺灣臺北地方法院裁定移
    送強制戒治，於93年7 月17日強制戒治期滿，並經臺灣臺北
    地方法院檢察署檢察官以93年戒毒偵字第117 號為不起訴處
    分確定在案。詎甲○○仍不知悔改，於上開強制戒治執行完
    畢釋放後5 年內，復基於施用第一級毒品海洛因及第二級毒
    品甲基安非他命之概括犯意，自94年10月中旬起至95年4 月
    18日上午10時許止，分別在其位於臺北縣中和市○○路144
    巷16弄3 號住處、臺北縣新莊市○○街48巷11號1 樓等處，
    連續施用第一級毒品海洛因及第二級毒品甲基安非他命多次
    。嗣於(1)94年12月20日16時許，在臺北縣中和市○○路144
    巷16弄3 號住處為警查獲，並扣得其所有之海洛因注射針筒
    1 支、安非他命吸食器1 組。(2)95年1 月16日16時30分許，
    在同上址住處為警查獲，並扣得海洛因殘渣袋3 個、其所有
    注射針筒1 支、安非他命吸食器1 組、安非他命吸食彎管1
    支。(3)95年3 月8 日17時50分許，在臺北縣新莊市○○路○
    段18號前為警查獲，並扣得海洛因1 包（淨重0.11公克）、
    甲基安非他命1 包（淨重0.36公克，取0.01公克鑑驗，餘0.
    35公克）。(4)95年3 月22日17時許，在臺北縣新莊市○○街
    48巷11號1 樓為警查獲，並扣得海洛因3 包（淨重7.66 公
    克）、安非他命3 包（毛重21.20 公克）、其所有注射針筒
    2 支 (另外9 支非甲○○所有)、 吸食器1 組 (另外2 組非
    甲○○所有)。 (5)95年4 月18日下午2 時許，在臺北縣中和
    市○○路144 巷16弄3 號住處為警查獲，並扣得海洛因殘渣
    袋1 包（毛重0.21公克）、其所有注射針筒2 支、吸食器2
    支。
二、案經臺北市政府警察局內湖分局報請臺灣板橋地方法院檢察
    署檢察官偵查起訴暨移送併辦。
    理  由
一、訊據被告甲○○對於上揭事實供承不諱，並有(1)臺灣檢驗科
    技股份有限公司94年12月29日濫用藥物尿液檢驗報告、海洛
    因注射針筒1 支、安非他命吸食器1 組、臺北市政府警察局
    內湖分局查獲涉嫌毒品危害防制條例毒品初步檢驗報告書；
    (2)臺灣檢驗科技股份有限公司95年2 月13日濫用藥物尿液檢
    驗報告、海洛因殘渣袋3 個、注射針筒1 支、安非他命吸食
    器1 組、安非他命吸食彎管1 支、臺北市政府警察局萬華分
    局查獲涉嫌毒品危害防制條例毒品初步鑑驗報告單2 件；(3)
    臺灣檢驗科技股份有限公司95年3 月29日濫用藥物尿液檢驗
    報告、海洛因1 包（淨重0.11公克）及法務部調查局調科壹
    字第040004326 號鑑定通知書、安非他命1 包（淨重0.36公
    克，取0.01公克鑑驗，餘0.35公克）及臺北市政府警察局95
    年6 月23日北市鑑毒字第217 號鑑驗通知書。(4)臺灣檢驗科
    技股份有限公司95年4 月9 日濫用藥物尿液檢驗報告、海洛
    因3 包（淨重7.66公克）及法務部調查局調科壹字第060011
    924 號鑑定通知書、臺北市政府警察局刑事警察大隊查獲涉
    嫌毒品危害防制條例案件毒品初步鑑驗報告書、安非他命3
    包（毛重21.20 公克）及內政部警政署刑事警察局95 年5月
    9 日刑鑑字第0950056352號鑑定書、注射針筒2 支、吸食器
    1 組。(5)臺灣檢驗科技股份有限公司95年5 月3 日濫用藥物
    尿液檢驗報告、海洛因殘渣袋1 包（毛重0.21公克）及法務
    部調查局調科壹字第060011792 號鑑定通知書、、注射針筒
    2 支、吸食器2 支等在卷可證。此外，復有前開不起訴處分
    書、臺灣高等法院被告前案紀錄表各一件在卷，本案事證明
    確，被告於強制戒治執行完畢釋放後五年內再犯施用毒品犯
    行，洵堪認定，應予依法論罪科刑。
二、按行為後法律有變更者，適用行為時之法律。但行為後之法
    律有利於行為人者，適用最有利於行為人之法律，刑法第2
    條第1 項定有明文（刑法第2 條係規範行為後法律變更所生
    新舊法律比較適用之準據法，是刑法第2 條本身雖經修正，
    但該條文既屬適用法律之準據法，本身尚無比較新舊法之問
    題，應逕適用裁判時之刑法第2 條規定以決定適用之刑罰法
    律）。又比較時應就罪刑有關之共犯、未遂犯、想像競合犯
    、牽連犯、連續犯、結合犯，以及累犯加重、自首減輕暨其
    他法定加減（如身分加減）與加減例等一切規定，綜其全部
    罪刑之結果而為比較。再從刑附屬於主刑，除法律有特別規
    定者外，依主刑所適用之法律（最高法院95年第8 次刑事庭
    會議決議參照）。查被告行為後，刑法第56條有關連續犯、
    第47條有關累犯、第51條第5款 有關數罪併罰之有期徒刑定
    其應執行刑等規定，業於94 年2月2 日修正公布，自95年7
    月1 日起施行，（一）刑法第56條有關「連續數行為而犯同
    一之罪名者，以一罪論，但得加重其刑至二分之一」之連續
    犯規定，業經修正刪除。此雖非犯罪構成要件之變更，惟顯
    已影響行為人刑罰之法律效果，自屬法律變更。是本件被告
    多次施用第一級毒品犯行，如依修正後規定即應按數罪之規
    定併罰；惟如依修正刪除前之連續犯規定，則應依修正前刑
    法第56條規定以一罪論，但得加重其刑至二分之一。數罪併
    罰之結果，顯較諸以一罪論而加重其刑至二分之一之結果不
    利於被告；比較新舊法結果，以舊法較有利於行為人，故依
    刑法第2條 第1 項前段規定，自應適用行為時之法律即修正
    前刑法第56條關於連續犯之規定論處。（二）刑法第47條有
    關累犯之規定，比較修正前、後之規定，可知修正前有關累
    犯之成立，不以再犯之罪係故意犯罪為限，然修正後之規定
    ，則以再犯故意犯為成立累犯之要件。換言之，若被告再犯
    者係故意犯罪，則修正前、後之規定，均成立累犯，適用修
    正前之規定，對於被告並無不利。（三）又刑法第51條數罪
    併罰之規定，其中第5 款原規定：「宣告多數有期徒刑者，
    於各刑中之最長期以上，各刑合併之刑期以下，定其刑期。
    但不得逾20年」，修正後則規定：「宣告多數有期徒刑者，
    於各刑中之最長期以上，各刑合併之刑期以下，定其刑期。
    但不得逾30年」，經比較修正前、後之規定，修正後之規定
    ，係將多數有期徒刑之合併定其應執行刑上限，由20年提高
    為30年，自以修正前刑法第51條第5款之規定，有利於被告
    。（四）綜合上述各條文修正前、後之比較，應整體適用修
    正前規定較為有利。
三、核被告所為，係犯毒品危害防制條例第十條第一項之施用第
    一級毒品罪及同條第二項之施用第二級毒品罪。其施用第一
    、二級毒品前後持有毒品之低度行為，應分別為其施用各該
    等毒品之高度行為所吸收，均不另論罪。其多次施用第一、
    二級毒品之犯行，均時間緊接，所犯係構成要件相同之罪名
    ，顯係基於概括犯意反覆為之，應各依連續犯之規定論以一
    罪，並加重其刑。被告所犯上開二罪間，犯意各別，罪名互
    異，應分論併罰。再被告有如事實欄所載前科及刑之執行情
    形，有臺灣高等法院被告前案紀錄表一件在卷可憑，其於受
    有期徒刑執行完畢後，五年內故意再犯本件有期徒刑以上之
    罪，併依修正前之刑法第四十七條規定，論以累犯，並遞予
    加重其刑。爰審酌被告前因施用毒品，獲得不起訴處分之寬
    典，仍無法戒絕毒癮，再次漠視法令禁制而犯本罪，惟其施
    用毒品所生危害，實以自戕身心健康為主，對於他人生命、
    身體、財產等法益，尚無明顯而重大之實害，兼衡其施用毒
    品之時間、次數及犯罪後坦承犯罪，已知悔悟等一切情狀，
    分別量處如主文所示之刑，並定其應執行之刑。
四、扣案如事實欄所載之海洛因殘渣袋3 個、海洛因1 包（淨重
    0.11公克）、甲基安非他命1 包（淨重0.36公克，取0.01公
    克鑑驗，餘0.35公克）、海洛因3 包（淨重7.66公克）、安
    非他命3 包（毛重21.20 公克）、海洛因殘渣袋1 包（毛重
    0.21公克），為第一、二級毒品，毒品（含殘渣）與包裝袋
    無法完全析離，均應依毒品危害防制條例第十八條第一項前
    段規定沒收銷燬之。另海洛因注射針筒1 支、安非他命吸食
    器1 組、注射針筒1 支、安非他命吸食器1 組、安非他命吸
    食彎管1 支、注射針筒2 支、吸食器1 組、注射針筒2 支、
    吸食器2 支等物，為被告所有供施用毒品所用之工具，業據
    其供明在卷，併依修正前刑法第三十八條第一項第二款之規
    定，宣告沒收。至事實欄(4)另扣得注射針筒9 支、吸食器2
    組，因被告否認為其所有，既查無證據證明係被告所有之物
    ，爰不予宣告沒收。
五、臺灣板橋地方法院95年度毒偵字第1245號、第2118號、第24
    77號、第3152號移送併辦被告施用第一、二級毒品犯行，與
    起訴部分有刑法修正前裁判上一罪之連續犯關係，為起訴效
    力所及，本院自應併予審究，附此敘明。
據上論斷，應依刑事訴訟法273 條之1 第1 項、第299 條第1 項
前段，毒品危害防制條例第10條第1 項、第2 項、第18條第1 項
前段，刑法第2 條第1 項前段、第11條前段、修正前第56條、修
正前第47條、修正前第38條第1 項第2 款、修正前第51條第5 款
，判決如主文。
本案經檢察官張瑞娟到庭執行職務。
中    華    民    國    95    年    12    月    27    日
                  刑事第七庭  法  官  李  君  豪
以上正本證明與原本無異。
如不服本判決，應於判決送達後 10 日內向本院提出上訴狀，上
訴於臺灣高等法院（須附繕本）。
                              書記官  蕭  汝  芳
中    華    民    國    95    年    12    月    27    日
附錄本案論罪科刑法條全文：
毒品危害防制條例第10條
施用第一級毒品者，處六月以上五年以下有期徒刑。
施用第二級毒品者，處三年以下有期徒刑。


司法院資訊處製作；財團法人民間司法改革基金會備份。
